臺灣板橋地方法院民事判決　　　　　100年度保險簡上字第2號
上　訴　人　鄭清涼
被上訴人　　明台產物保險股份有限公司
法定代理人　兼好克彥
訴訟代理人　郁睿清
上列當事人間請求侵權行為損害賠償事件，上訴人對於中華民國
100年4月29日本院三重簡易庭100年度重簡字第272號第一審判決
提起上訴，本院於民國100年8月17日言詞辯論終結，判決如下：
    主  文
上訴駁回。
第二審訴訟費用由上訴人負擔。
    事實及理由
一、被上訴人主張：上訴人於民國98年1 月2 日14時5 分許，駕
    駛車號908-CY號營業用小客車，行經臺北市中正區市○○道
    時，因變換車道未注意安全距離之過失，致與被上訴人所承
    保，由訴外人即被保險人薛人禎所駕駛之車號6666-NQ 號自
    用小客車（下稱系爭車輛）發生碰撞，造成系爭車輛受有損
    害，經送修支出修理費新臺幣（下同）199,031 元。被上訴
    人已給付薛人禎上開修理費，依法取得代位權，爰依侵權行
    為及保險法代位之法律關係，請求被告給付199,031 元及自
    支付命令送達翌日起至清償日止，按年息5%計算之法定遲延
    利息等語。
二、上訴人則以：本件交通事故之發生，並非上訴人之過失，當
    天上訴人駕駛營業用小客車沿市○○道平面車道西向東行駛
    於內側快車道，約在肇事地點後方100 公尺處變換至外車道
    ，在變換完成後正常行駛約50公尺，突遭系爭車輛駕駛薛人
    禎未保持安全距離，自正後方追撞上訴人所駕車輛之右後方
    保險桿大樑位置，非上訴人變換車道不當撞擊系爭車輛。而
    後方車輛本應注意前方車行狀況，本件事故係因薛人禎未注
    意車前狀況及超速行駛之過失所造成；若係上訴人變換車道
    不慎，則二車撞擊點不應該是上訴人所駕車輛之右後方大樑
    等語置辯。
三、原審為被上訴人部分勝訴之判決，判命上訴人應給付被上訴
    人77,555元，及自99年9 月11日起至清償日止按年息5%計算
    之利息，並駁回被上訴人其餘請求。被上訴人就其敗訴部分
    未聲明不服已告確定，上訴人就其敗訴部分提起上訴，並聲
    明：(一)原判決不利於上訴人部分廢棄。(二)上開廢棄部分，被
    上訴人於第一審之訴駁回。被上訴人則聲明：上訴駁回。
四、被上訴人主張其所承保由薛人禎所駕駛之系爭車輛於前開時
    、地，與上訴人駕駛之營業用小客車發生碰撞之事實，業據
    其提出行車執照、駕駛執照、車損照片、道路交通事故登記
    聯單、道路交通事故初步研判表等件影本為證（見本院司促
    字卷），且為上訴人所不爭執，自堪信為真實。
五、被上訴人另主張：前開二車發生碰撞之原因，係因上訴人變
    換車道未注意安全距離之過失所致一節，則為上訴人所否認
    ，並以前詞置辯。是本院應審酌者厥為：(一)上訴人就本件交
    通事故之發生是否具有過失？(二)被上訴人請求上訴人負侵權
    行為損害賠償責任是否有據？金額若干？茲分述如下：
  (一)上訴人就本件交通事故之發生是否具有過失？
  1.按「汽車在同向二車道以上之道路（車道數計算，不含車種
    專用車道、機車優先道及慢車道），除應依標誌或標線之指
    示行駛外，並應遵守下列規定：六、變換車道時，應讓直行
    車先行，並注意安全距離。」道路交通安全規則第98條第1
    項第6 款定有明文。本件經原審依職權向臺北市政府警察局
    中正第一分局調取本件交通事故相關資料結果，被上訴人於
    警詢時陳稱：「（問：肇事前行進方向、車道及肇事經過情
    形？）答：我車沿市○○道西向東行駛平面道外側車道直行
    ，行至肇事處右後車尾就遭撞擊。（問：有無變換車道？）
    答：有。變換車道完成後，才撞擊到。」等語；訴外人薛人
    禎於警詢時則稱：「（問：肇事前行進方向、車道及肇事經
    過情形？）答：我車沿市○○道平面道西向東行駛外側車道
    直行，而乙部計程車當時行駛在內側車道且行駛在我車左前
    方，行至肇事處，忽然變換車道至外側車道，而計程車在變
    換車道當時右後車尾已撞擊到我車左前車頭，現場圖上是撞
    擊後之位置」等語，有臺北市政府警察局交通事故談話紀錄
    表2 份附卷可稽（見本院司重簡調字卷第48頁至第49頁），
    足見本件交通事故發生前，上訴人駕駛營業用小客車有變換
    車道之舉。次查本件交通事故發生後，系爭車輛現場停於市
    ○○道平面路段西向東外側車道內，而上訴人所駕駛之營業
    用小客車則停止於系爭車輛左前方不遠處之同車道內且較偏
    該車道左側，此亦有現場交通事故現場圖足憑（見本院司重
    簡調字卷第46頁），且系爭車輛之損壞部位為左前車燈破裂
    、保險桿脫落及撞痕，上訴人駕駛之營業用小客車則為右後
    保險桿撞痕，亦有臺北市政府警察局中正一分局交通分隊道
    路交通事故補充資料表1 紙、臺北市○○○○○道路交通事
    故照片黏貼紀錄表各1 紙附卷可稽（見本院司重簡調字第47
    頁、第51頁至第52頁），足證本件交通事故係上訴人駕駛之
    營業用小客車行駛於內側車道，因突然變換車道，導致薛人
    禎駕駛系爭車輛反應不及所致，是而碰撞後車輛位置與損壞
    部位狀態始如上開所示。倘上訴人係於變換車道完成已行駛
    約50公尺遠後，始遭系爭車輛從正後方撞擊，則衡情該二車
    車損之位置應非僅在上訴人所駕駛營業小客車之右後方及系
    爭車輛之左前方，是上訴人所辯，與常情不符，洵無足採。
    又上開二車發生碰撞之原因，係因上訴人變換車道不當之過
    失行為所致，是上訴人另辯稱其係被撞者，並非其撞到系爭
    車輛一節，不論是否真正，亦不影響本件過失責任之認定。
  2.是本件上訴人駕駛營業用小客車有變換車道之舉，依上開規
    定，應負有讓直行車先行，並注意安全距離之義務，惟上訴
    人應注意而未注意，且無不能注意之情事，致變換車道時未
    注意安全距離，而與被上訴人所承保之系爭車輛發生碰撞，
    足認本件交通事故之發生，係上訴人變換車道，未讓直行車
    先行，未注意安全距離所致。且本件交通事故原因經送請臺
    北市車輛行車事故鑑定委員會鑑定，亦為相同之認定，此有
    臺北市交通事件裁決所99年12月8 日北市裁鑑字第09942169
    900 號函暨所附該鑑定委員會鑑定意見書在卷可考（見本院
    司重簡調字卷第41頁至第43頁）；上訴人雖表不服，聲請原
    審送覆議，然經送臺北市車輛行車事故鑑定覆議委員會鑑定
    覆議，其鑑定結論仍認上訴人駕駛營業用小客車變換車道未
    注意安全距離，為肇事主因，有臺北市政府交通局100 年2
    月21日北市交安字第09932032100 號函暨所附該覆議委員會
    鑑定覆議意見書在卷可憑（見本院司重簡調字卷第35頁至第
    36頁背面），是上訴人對本件交通事故之發生，具有過失甚
    明。
  (二)被上訴人請求上訴人負侵權行為損害賠償責任是否有據？金
    額若干？
  1.按因故意或過失，不法侵害他人之權利者，負損害賠償責任
    ；又汽車在使用中加損害於他人者，駕駛人應賠償因此所生
    之損害，民法第184 條第1 項前段、第191 條之2 前段分別
    定有明文；次按被保險人因保險人應負保險責任之損失發生
    ，而對於第三人有損失賠償請求權者，保險人得於給付賠償
    金額後，代位行使被保險人對於第三人之請求權，復為保險
    法第53條第1 項本文所明定。查上訴人因過失不法致系爭車
    輛受有損害，而被上訴人因承保系爭車輛，已依保險契約給
    付被保險人薛人禎車輛修理費199,031元，此有估價單、統
    一發票、汽車理賠聲請書、汽車險理賠收據暨同意書及理賠
    計算書等件影本附卷可稽（見本院司促字卷），則被上訴人
    依上開規定，代位行使被保險人薛人禎對於上訴人之侵權行
    為損害賠償請求權，洵屬有據。
  2.再按不法毀損他人之物者，被害人得請求賠償其物因毀損所
    減少之價額，民法第196 條定有明文；依該規定請求賠償物
    被毀損所減少之價額，固得以修復費用為估定之標準，但以
    必要者為限，如修理材料以新品換舊品，應予折舊（最高法
    院80年度台上字第2476號、82年度台上字第892 號判決同此
    見解）。查系爭車輛為94年11月18日領照使用，有行車執照
    影本在卷可稽，至98年1 月2 日受損時已使用3 年1 月又16
    日，其零件已有折舊。而依被上訴人所提出之估價單所載，
    系爭車輛修理費199,031 元，其中零件費為158,957 元，是
    更新零件之折舊價差即應予扣除。依行政院所頒「固定資產
    耐用年數表」及「固定資產折舊率表」之規定，自用小客車
    之耐用年數為5 年，依定率遞減法每年折舊千分之369 ；再
    參酌營利事業所得稅查核準則第95條第6 款規定：「固定資
    產提列折舊採用平均法、定率遞減法或年數合計法者，以一
    年為計算單位；其使用期間未滿一年者，按實際使用之月數
    相當於全年之比例計算之；不滿一月者，以月計。」，核算
    後上開零件之折舊額為121,476 元〔計算式：第一年：15
    8,957 ×0.369 ＝58,655；第二年：（158,957 －58,655
    ）×0.369 ＝37,011；第三年：（158,957 －58,655－37
    ,011）×0.369 ＝23,354；第四年：（158,957 －58,655
    －37,011－23,354）×0.369 ×2/12＝2,456 ；元以下均四
    捨五入。＋＋＋＝121,476 元〕，則扣除折舊後，
    被上訴人得請求之修車零件費為37,481元（158,957 －121,
    476 ＝37,481元）。此外，被上訴人支出修車工資為40,074
    元，此部分無折舊問題，則被上訴人得請求之修理費共為77
    ,555元（37,481＋40,074＝77,555元）。
六、綜上所述，被上訴人本於侵權行為及保險法代位之法律關係
    請求上訴人給付給付77,555元及自支付命令繕本送達翌日即
    99年9 月11日起至清償日止，按年息5%計算之利息，為有理
    由，應予准許；逾此部分請求，則無理由，應予駁回。原審
    就上開應准許部分，命上訴人如數給付並依職權為假執行之
    宣告，尚無不合。上訴意旨指摘該部分原判決不當，求予廢
    棄改判，為無理由，應予駁回。
七、本件事證已臻明確，兩造其餘攻擊、防禦方法及證據，核與
    判決結果不生影響，爰不一一論列，併予敘明。
據上論結，本件上訴為無理由，依民事訴訟法第436條之1第3項
、第449條第1項、第78條，判決如主文。
中    華    民    國    100    年    8    月    31     日
                  民事第一庭    審判長法  官  李世貴
                                      法  官  陳翠琪
                                      法  官  黃信樺
以上正本證明與原本無異
不得上訴
中    華    民    國    100    年    8    月    31     日
                                      書記官  李佳靜